臺灣高等法院民事裁定　　　　　　　　 100年度抗字第1178號
抗　告　人　陳炳仁
訴訟代理人　曹志仁律師
上列當事人與相對人范富雄、黃宏隆、王正樑、 徐其昭間假扣押
事件，抗告人對於中華民國100年7月14日臺灣基隆地方法院100年
度全字第12號所為裁定，提起抗告，本院裁定如下：
    主  文
抗告駁回。
抗告費用由抗告人負擔。
    理  由
一、按債權人就金錢請求或得易為金錢請求之請求，日後有不能
    強制執行或甚難執行之虞，欲保全強制執行者，得聲請假扣
    押。請求及假扣押之原因，應釋明之，前項釋明如有不足，
    而債權人陳明願供擔保或法院認為適當者，法院得定相當之
    擔保，命供擔保後為假扣押，民事訴訟法第522條第1項、第
    523條第1項、第526條第1、2項定有明文。 所謂假扣押之原
    因，係指日後有不能強制執行或甚難執行之虞，或應在外國
    為強制執行之情形，如債務人浪費財產，增加負擔，或就其
    財產為不利益之處分，將成為無資力之狀態，或將移住遠地
    、逃匿無蹤、隱匿財產等是(最高法院19年抗字第232號判例
    參照）。又債權人就假扣押之原因，依法有釋明之義務，亦
    即須提出可使法院信其主張為真實之證據，必待釋明有所不
    足，而債權人陳明願供擔保或法院認為適當者，法院始得定
    相當之擔保，命供擔保後為假扣押，若債權人未釋明假扣押
    之原因，即不符假扣押之要件(最高法院97年台抗字第649號
    裁定參照）。
二、本件抗告人聲請及抗告意旨略以：抗告人出資設立「珪植仙
    中醫醫院」及「埕川診所」，分別聘任相對人范富雄、黃宏
    隆擔任開業醫師，相對人王正樑、徐其昭擔任埕川診所之復
    健科執業醫師及物理治療師。因相對人等不實登載病歷、浮
    報健保費，致醫院及診所遭健保局停約並處以罰鍰，致抗告
    人每月損失健保收入百萬以上。相對人王正樑、徐其昭見狀
    即自行離職，相對人王正樑並向基隆市衛生局註銷埕川診所
    之復健科執業執照；相對人范富雄、黃宏隆於健保局停約處
    分期滿後，違約不向健保局辦理續約，並向基隆市衛生局註
    銷上開醫院及診所之開業執照，違反兩造合約，應給付抗告
    人營業損失及違約金，抗告人已提起本案訴訟，現由臺灣基
    隆地方法院99年重訴字第54號案審理中。又依最高法院98年
    台抗字第746號裁定意旨， 如債務人對債權人應給付之金錢
    或得易為金錢請求之債權，經催告後仍斷然堅決拒絕給付，
    且債務人現存之既有財產，已瀕臨成為無資力之情形，或與
    債權人之債權相差懸殊，將無法或不足清償滿足該債權，即
    可認有日後不能強制執行或甚難執行之虞。本件因本案請求
    金額龐大，相對人又一再否認，恐趁隙脫產而日後難以執行
    ，且相對人黃宏隆雖曾為醫事人員，惟早已退休未現已無收
    入，相對人王正樑及范富雄一再否認並堅拒賠償，且抗告人
    之債權與其二人之收入相差懸殊，相對人徐其昭於本案訴訟
    中均未出庭，亦未提出書面答辯資料，有規避訴訟甚或隱匿
    個人行蹤或財產之虞。依前揭最高法院裁定意旨，應可認有
    日後不能強制執行或甚難執行之虞，有予假扣押保全之必要
    ，況抗告人已陳明願供擔保以補釋明之不足，原審駁回抗告
    人之聲請，顯有未當，請求廢棄原裁定，准其供擔保後就相
    對人范富雄之財產於新台幣（下同)465萬元、黃宏隆之財產
    於150萬元、王正樑之財產於479萬元及徐其昭之財產於62萬
    元範圍內為假扣押等語。
三、查最高法院98年台抗字第746號裁定固闡明 「民事訴訟法第
    523條第1項所稱『有日後不能強制執行或甚難執行之虞』之
    『假扣押之原因』者，本不以債務人浪費財產、增加負擔或
    將其財產為不利益之處分，致達於無資力之狀態，或債務人
    移住遠方、逃匿無蹤或隱匿財產等積極作為之情形為限，祇
    須合於該條項『有日後不能強制執行或甚難執行之虞』之條
    件，即足當之。倘債務人對債權人應給付之金錢或得易為金
    錢請求之債權，經催告後仍斷然堅決拒絕給付，且債務人現
    存之既有財產，已瀕臨成為無資力之情形，或與債權人之債
    權相差懸殊，將無法或不足清償滿足該債權，在一般社會之
    通念上，可認其將來有不能強制執行或甚難執行之虞之情事
    時，亦應涵攝在內。」，惟債權人主張債務人有經催告後仍
    斷然堅決拒絕給付，且債務人現存之既有財產，已瀕臨成為
    無資力之情形，或與債權人之債權相差懸殊，將無法或不足
    清償滿足該債權，在一般社會之通念上，可認其將來有不能
    強制執行或甚難執行之虞之情事者，亦應就其所主張之事實
    為釋明，亦即需提出證據，使法院就其主張之事實，得生薄
    弱之心證，信其大概如此。本件抗告人指稱相對人或已退休
    而無收入、或經催告後仍斷然堅拒賠償，現有收入顯不足清
    償其債權、或於本案訴訟中未到庭，顯有隱匿財產及行蹤云
    云，惟並未提出任何證據以為釋明。抗告人未據釋明，尚難
    認有日後不能執行或甚難執行之虞。抗告人既未據釋明假扣
    押之原因，依上開說明，縱令其願供擔保以代釋明，仍應駁
    回其假扣押之聲請。原法院裁定駁回抗告人假扣押之聲請，
    於法並無不合。抗告意旨指摘原法院裁定顯有違誤，為無理
    由，應予駁回。
四、據上論結，本件抗告為無理由，爰裁定如主文。
中    華    民    國   100    年    11    月    4     日
                    民事第三庭
                        審判長法  官  林敬修
                              法  官  賴惠慈
                              法  官  張靜女
正本係照原本作成。
本裁定除以適用法規顯有錯誤為理由外，不得再抗告。如提起再
抗告，應於收受後10日內委任律師為代理人向本院提出再抗告狀
。並繳納再抗告費新台幣１千元。
中    華    民    國   100    年    11    月    4     日
                              書記官  蕭麗珍